臺灣臺南地方法院民事判決　九十三年度訴字第一三九九號
　　原　　　告　丙○○
　　訴訟代理人　甲○○
　　被　　　告　乙○○
右當事人間請求債務不履行損害賠償事件，本院（言詞辯論終結日期：九十三年三月
二日）判決如左：
    主      文
被告應給付原告新臺幣陸萬元。
原告其餘之訴駁回。
訴訟費用由被告負擔九分之一，餘由原告負擔。
本判決原告勝訴部分得假執行。但被告如於執行標的物拍定、變賣前，以新台幣陸萬
元為原告預供擔保後得免為假執行。
原告其餘假執行之聲請駁回。
    事實及理由
一、本件原告主張：其於民國九十二年四月二十二日與被告即景德鎮普洱世家連鎖事
    業負責人簽立加盟契約書，雙方自應依加盟契約書履行，惟被告除僅將飲料杯膜
    換成「普洱世家」之外，未依約將原告營業所原「消暑小站」（亦為被告負責之
    連鎖事業）招牌換為「普洱世家」，亦未經原告同意，先於九十一年四月間在距
    離原告營業地點（府連東路）約六百公尺處之林森路增設加盟店，復於九十三年
    八月底於東門路一段一六七號再增設加盟店，該店距離原告營業地點亦僅約七百
    公尺，嚴重影響原告之生意，是被告行為顯然違反契約第七條規定，依契約第十
    四條約定，被告應賠償原告三十萬元，另被告違約增設加盟店而致原告受有九十
    三年九月一日起至同年十月三十日止，共計六十日，每日減少新台幣（下同）四
    千元之營業額，共計二十四萬元之營業損失，被告亦應負責賠償。為此依據兩造
    之契約及債務不履行法律關係，請求判決：（一）被告應將原告位於台南市○○
    ○路三十五號店址招牌更換為普洱世家。（二）被告應給付原告五十四萬元。
    （三）並願供擔保請准宣告假執行。
二、被告抗辯：
（一）兩造所訂之連鎖事業加盟店名稱及廣告招牌為「景德鎮消暑小站」（店址：台
      南市○○○路三十五號），與台南市○○路○段一六七號之「普洱世家茶飲店
      」及台南市○○路、東門路口之「亞米生活茶飲」站，俱屬不同系列商品、價
      位、名稱之茶飲店，與本件系爭契約連鎖加盟店無關，被告並無違反系爭加盟
      契約可言，原告主張被告違反系爭加盟契約，殊非足採。又原告復未舉證加以
      證明其九十三年九月一日起至十月三十日止共計六十天，有盈餘損失二十四萬
      元？原告是項主張更無足採。
（二）原告所主張其從每月八萬元左右原物料降至今每月約四萬元帳款，均非事實。
      兩造於九十二年四月二十二日訂約後，自九十二年五月份至九十三年十月份止
      ，其每月份向被告購買原料之帳款僅約在一萬元至三萬餘元之間，原告主張其
      每月八萬元左右原物料降至每月約四萬元等語，與事實不符。另原告主張每月
      向被告購買綠茶六○斤，紅茶四○斤等語，亦非事實，由兩造之歷史交易明細
      表及銷售明細分析表可知，綠茶部分每月約在二０斤至四０斤之間，紅茶部分
      每月均在一０斤至三０斤之間，是原告主張以每月綠茶六０斤，紅茶四０斤核
      計，即已不足採。進而，原告以原物料每月綠茶六０斤、紅茶四０斤之標準計
      算「價差損失」自有不實；再者，原告另稱綠茶、紅茶、青茶「差價」每杯十
      元，烏龍茶、普洱「差價」每杯五元，並未舉證以圓其說，故原告主張其每月
      總計營業損失一四三二五０元÷０．八＝一一四六００元，自無足採。
（三）按兩造所定加盟契約書第八條約定，原告所使用之原料、器材應由被告物流中
      心供應（以確保消費者口感及品質之穩定），未經被告同意不得對外採購，違
      者視同違約論；第十三條約定原告若在契約期間內有違反契約時，被告得解除
      契約，並得沒收其保証金和違約金十萬元，原告不得異議，原告自九十三年六
      月二十六日起迄同年十月九日止，除向被告經營之物流中心購買部分原料、器
      材，合計金額僅六七一三０元外，原告未經被告同意，自九十三年六月二十六
      日起即違反契約第八條約定，至同年十月二十五日止，擅自另向訴外人裕豐行
      茶葉量販店購買原料等共計六二二三五元，顯然原告已先行違約，為此被告依
      契約第十三條規定，曾於九十三年十一月二十五日以台南新義（支）郵局第
      一三三號存證信函通知原告解除契約在案。
（四）為此聲明：駁回原告之訴。如受不利之判決，被告願供擔保，請准免予假執行
      。
三、得心證之理由：
（一）原告主張伊於九十二年四月二十二日與被告即景德鎮普洱世家連鎖事業負責人
      簽立「景德鎮普洱世家連鎖事業加盟契約書」，加盟期間自九十二年四月十八
      日至九十五年四月十七日止之事實，業據提出被告所不爭執真正之加盟契約書
      一紙在卷可稽（見本院卷第七頁），自堪信為真實。被告辯稱原告係加盟「消
      暑小站」連鎖事業云云，惟查，兩造雖曾於八十九年三月二十八日簽立「景德
      鎮消暑小站連鎖事業加盟契約書」（見本院卷第二二頁），惟契約有效期間至
      九十二年四月十七日為止，且被告亦自認消暑小站已經停止加盟，所以才用普
      洱世家名義簽約，且都是提供「普洱世家」之杯膜給原告等語，因之雖然兩造
      均不爭執目前原告店址招牌仍為原「消暑小站」，尚未更換為「普洱世家」，
      然此為雙方簽訂新約後履約之問題，尚無礙兩造確已簽立普洱世家加盟契約之
      事實，兩造自均應受該契約之拘束無訛。
（二）又原告主張被告於九十一年四月間在距離原告營業地點（府連東路）約六百公
      尺處之林森路增設加盟店，復於九十三年八月底於東門路一段一六七號再增設
      加盟店，該店距離原告營業地點亦僅約七百公尺等事實，固為被告所不否認，
      惟辯稱林森路加盟店已於九十三年四月解約，改為「亞米生活茶飲」，與普洱
      世家無關，另原告實際經營的是消暑小站，非普洱世家，故原告縱於東門路再
      增設加盟店，亦非違約等語。查依兩造所簽立普洱世家加盟契約書，契約有效
      期間為九十二年四月十八日至九十五年四月十七日止，而被告增設林森路加盟
      店係於九十一年四月，係於前開契約成立之前，尚難謂被告違約；然被告於九
      十三年八月底再於東門路一段一六七號增設加盟店之行為，既於兩造契約有效
      期間內所為（按，被告雖主張伊已於九十三年十一月間解約，惟其增設加盟店
      之行為係於九十三年八月間，仍屬在契約有效期間內違約），被告明知原告於
      府連東路所開設之茶飲店為其加盟店，仍於原告茶飲店附近增設加盟店，自屬
      違反契約第七條規定甚明，要不能僅因原告店面尚未更換為普洱世家招牌，而
      認原告不構成違約。
（三）按違約金有屬於懲罰性質者，有屬於損害賠償約定之性質者，除當事人另有訂
      定外，應視為因不履行而生損害之賠償總額，此觀民法第二百五十條第二項前
      段之規定自明。本件依據兩造所訂普洱世家加盟契約書第十四條明定：甲方（
      即被告）若在契約期間內有違反本契約時，乙方（即原告）得解除本契約，甲
      方除無條件退還收執之三十萬元商業本票外，並得賠償相對保證金之金額，甲
      方不得異議。參以本院訊及兩造關於該條文約定之真意為何？兩造均稱簽發三
      十萬元本票係為擔保違約情事發生，如有違約之一方就應賠償三十萬元（見本
      院九十四年一月十七日言詞辯論筆錄），則該約定條文，依當事人之意思，即
      應視為損害賠償總額之約定。又按約定有違約金者，有債務不履行情事發生時
      ，債權人即不待舉證證明其所受損害係因債務不履行所致及損害額之多寡，均
      得按約定之違約金，請求債務人支付。惟約定之違約金過高者，法院得減至相
      當之數額（民法第二百五十二條），是違約金之核減，法院本得依職權為之，
      無待當事人之主張。再者，當事人約定之違約金是否過高，須依一般客觀事實
      ，社會經濟狀況，當事人所受損害情形及債務人如能依約履行時，債權人可享
      受之一切利益為衡量標準，倘違約金係屬損害賠償總額預定之性質者，尤應衡
      酌債權人實際上所受之積極損害及消極損害，以決定其約定之違約金是否過高
      。查本件被告既有違反契約第七條規定之事實，依契約第十四條約定，應賠償
      相對保證金三十萬元（依契約第三條）之違約金，固堪認定。惟本院審酌被告
      違約時點為九十三年八月起，而原告於九十三年九月及十月向被告之訂貨量均
      僅分別為一萬六千餘元、一萬五千餘元，與九十二年四月訂約後至九十三年八
      月份之訂貨量（一萬餘元至三萬餘元）比較，並未遽減，此參兩造均不爭執之
      購貨明細資料可知，而原告所主張其因被告增設普洱世家加盟店導致原告客人
      流失，原告因此降價配合，受有價差之損失一節，亦無法證明二者有何因果關
      係，又被告於九十三年八月底違約迄至其另向原告解約之時止，僅約三個月，
      被告違約期間不長，可認兩造所約定違約金之額數，與原告所能證明之實際損
      害顯相懸殊，再參照兩造所締加盟契約第十三條關於乙方（即原告）違約時，
      僅給付十萬元違約金之約定，認本件違約金自應予核減為六萬元，始為公平允
      當。原告逾此金額之請求，尚非有理。
（四）另原告主張其受有營業損失二十四萬元一節，惟查，兩造契約既定有「賠償額
      預定性違約金」，以作為債務不履行所生損害額之賠償總額，已如前述，則債
      務人一有不履行情事者，不問債權人是否受有損害，亦不待債權人舉證證明其
      所受害係因債務不履行所致及損害額之多寡，即得請求債務人支付約定之違約
      金，惟該違約金既為損害賠償總額之預定，故債權人所受損害縱使超過約定之
      違約金數額，亦僅得請求違約金，不得另請求債務不履行之損害賠償。因之原
      告除請求前項違約金之外，再請求營業損失二十四萬元之部分，尚無理由。至
      原告請求被告應將原告位於台南市○○○路三十五號店址招牌更換為普洱世家
      一節，查被告抗辯原告自九十三年六月二十六日起迄同年十月九日止，除向被
      告經營之物流中心購買部分原料、器材外，未經被告同意，自九十三年六月二
      十六日起即違反契約第八條約定，至同年十月二十五日止，擅自另向訴外人裕
      豐行茶葉量販店購買原料，顯然原告已先行違約，為此被告依契約第十三條規
      定，曾於九十三年十一月二十五日以台南新義（支）郵局第一三三號存証信
      函通知原告解除契約，原告已於九十三年十一月二十五日收受存證信函等情，
      業據提出存證信函及回執各一份為證（見本院卷一０三頁至一０五頁），原告
      自承確有向訴外人裕豐行茶葉量販店購買原料等語，惟就其所辯有經原告同意
      之事實並無法舉證證明，則原告該部分之抗辯尚不足採，被告主張原告違背契
      約第八條約定，並依契約第十三條規定解除契約，洵屬合法。是本件加盟契約
      既經被告於九十三年十一月二十五日解除，原告主張被告應將原告店面更換為
      普洱世家之招牌，即屬無據。
四、綜上所述，原告依據兩造之契約及債務不履行法律關係，請求被告應給付原告違
    約金六萬元部分，核屬有據，應予准許，至其主張逾越六萬元之違約金及營業損
    失二十四萬元、更換招牌等請求，於法不合，應予駁回。
五、假執行之宣告：
    兩造均陳明願供擔保，聲請宣告假執行及免為假執行，就原告勝訴部分因未逾五
    十萬元，依民事訴訟法三百八十九條第一項第五款規定應依職權宣告假執行，被
    告就此部分聲請免為假執行，核無不合，爰酌定相當擔保金額准許之。至原告敗
    訴部分，其假執行聲請失所附麗，應併予駁回。
中　　　華　　　民　　　國　　九十四　　年　　　三　　　月　　 十六　　 日
                                臺灣臺南地方法院民事第一庭
~B法　　　官　蔡雅惠
右為正本係照原本作成。
如對本判決上訴，須於判決送達後廿日內向本院提出上訴狀。
中　　　華　　　民　　　國　　九十四　　年　　　三　　　月　　 十七　　 日
~B法院書記官　黃富煜
